【裁判字號】    94,訴,2309
【裁判日期】    950119
【裁判案由】    毒品危害防制條例等
【裁判全文】
臺灣板橋地方法院刑事判決              94年度訴字第2309號
公  訴  人  臺灣板橋地方法院檢察署檢察官
被      告  乙○○
上列被告因毒品危害防制條例等案件，經檢察官提起公訴（94年
度偵字第1024、15944號），本院判決如下：
    主  文
乙○○收受贓物，處有期徒刑貳月，如易科罰金，以參佰元折算
壹日。
    事  實
一、乙○○曾有違反麻醉藥品管理條例案件前科，明知丙○○（
    收受贓物部分，已審結）所持之華碩筆記型電腦一台，係屬
    來源不明之贓物（係甲○○所有，於九十四年一月一日凌晨
    一時二十分許，在台北縣板橋陽明街九十號三樓之住處失竊
    ，而為丙○○於九十四年一月初某日，在台北縣板橋市綽號
    「阿國」之不詳姓名年籍之成年男子之住處，明知為來源不
    明之贓物而予以收受），竟於九十四年一月初某日下午十一
    時許，在台北縣新莊市○○街四十八巷三弄二號四樓其與丙○○二人之住處內，予以收受，嗣於九十四年一月五日上午
    十一時三十分許，在上開住處經警持搜索票執行搜索，當場
    查獲，並起出華碩筆記型電腦一台（業經被害人甲○○領回
    ）。
二、案經甲○○訴由臺北縣政府警察局新莊分局報請臺灣板橋地
    方法院檢察署檢察官偵查起訴。
    理  由
壹、証據能力方面：
    按「被告以外之人於審判外之言詞或書面陳述，除法律有規
    定者外，不得作為證據」，刑事訴訟法第一百五十九第一項
    定有明文，此即學理上所稱「傳聞證據排除法則」。而依上
    開法律規定，傳聞證據原則上固無證據能力，但如法律別有
    規定者，即例外認有證據能力。又被告以外之人於審判外之
    陳述，雖不符同法第一百五十九條之一至第一百五十九條之
    四之規定，但經當事人於審判程序同意作為證據，法院審酌
    該言詞陳述或書面陳述作成時之情況，認為適當者，亦得為
    證據。當事人、代理人或辯護人於法院調查證據時，知有第
    一百五十九條第一項不得為證據之情形，而未於言詞辯論終
    結前聲明異議者，視為有前項之同意，此則據同法第一百五
    十九條之五規定甚明。經查，本判決所引用之告訴人甲○○
    於審判外之陳述，故屬傳聞證據，惟被告乙○○及公訴檢察
    官雖知上開證據資料為傳聞證據，但於本院準備程序及審判
    期日中則均表示無意見而不予爭執，且迄至言詞辯論終結前
    亦未再聲明異議，本院審酌上開證據資料製作時之情況，尚
    查無違法不當及證明力明顯過低之瑕疵，亦認為以之作為證
    據應屬適當，故揆諸前開法律規定與說明，爰逕依刑事訴訟
    法第一百五十九條之五之規定，認前揭證據資料均例外有證
    據能力。
貳、實體方面：
一、訊據被告固對於收受丙○○所交付之上開筆記型電腦之事實
    並不爭執，惟矢口否認有贓物之認識，並辯稱：丙○○交給
    伊使用時，並未告以是贓物，伊亦未向丙○○詢問來源，伊
    不知該筆記型電腦為贓物云云，經查：
（一）為警起獲之華碩筆記型電腦一台，係甲○○所有，於九十
      四年一月一日凌晨一時二十分許，在台北縣板橋陽明街九
      十號三樓之住處失竊，係屬贓物之事實，業據告訴人甲○○於警訊中指訴綦詳，並有贓物認領保管一紙在卷可參，
      又被告確有收受上開筆記電腦使用之情，亦據其於警訊、
      偵查及本院歷次審理中自承無訛，核與證人丙○○於警訊
      、偵訊及本院審理中所述之情節相符，是被告確有收受前
      開筆記型電腦使用之情，自堪認定。
（二）被告雖辯稱其收受該筆記型電腦時，並無贓物之認識云云
      ，惟証人丙○○於本院審理中結証稱：「其從事環保回收
      ，主要工作內容是收垃圾，工作時間從晚上十點到早上六
      、七點，我是幫忙家裡工作，沒有固定月薪，家裡每個月
      平均給我一、二萬元」、「每月平均可使用的金錢約壹萬
      多元」、「我沒有存錢」、「（認識乙○○多久？）很久
      、我們同居四、五年了」、「（乙○○知道你的工作？知
      道你的經濟狀況？）他沒有問我，他知道我在作家裡的事
      業，知道我在家裡幫忙，沒有固定薪水。」、「（那台電
      腦是新的？）看起來新的。」、「（你之前有說過一次拿
      兩台電腦給乙○○？）是，是一次拿兩台給他、我是一次
      拿給他的，我是快十一、二點的時候拿給他的。」、「（
      乙○○是否知道電腦不是你買的？）我好像有跟他說我是
      向別人借的。」、「我沒說何時還」等語（見本院九十四
      年一月五日審理筆錄），依証人丙○○上開所証，顯見証
      人丙○○之經濟狀況並不寬裕，且二人同居已四、五年之
      久，被告對証人丙○○之經濟狀況及收入情形當知之甚詳
      ，復審之，該筆記型電腦外觀尚稱新穎，非屬陳舊中古品
      ，價值亦達五萬餘元，業經告訴人甲○○於警訊中及証人
      丙○○於本院審理中陳明在卷，依証人丙○○當時之經濟
      能力，顯然無力購買，況且証人丙○○係一次交付二台筆
      記型電腦予被告，被告對此均能無疑，亦不主動詢問來源
      ，豈不怪哉？又縱証人丙○○於本院審理時突陳曾告知被
      告該筆記型電腦係向他人借得，但亦自承未向被告告以何
      時要歸還，此與交付高價貸與品時，會特別提醒使用人此
      為他人物品應小心使用及說明欲歸還日期之情有間，再觀
      諸，証人丙○○與被告係同居關係，有相情誼，事後迴護
      其詞，在所難免，況且証人丙○○此部分之証詞，與被告
      於本院準備程序時所陳「我沒有問丙○○，所以丙○○也
      沒有告訴我」等語，顯然不符，是証人丙○○此部分之証
      詞，即有如前之疵議，自難盡信，採為被告有利之証詞。
      末查，被告於本院準備程序中自承「（對起訴書所訴收受
      贓物之罪嫌之答辯）我有懷疑過，但是我認為也有可能是
      從朋友那邊拿回來的，也有可能是撿來的，也有可能是偷
      來的」，益証，被告於丙○○交付上開筆記型電腦時，對
      其來源確有所懷疑，其有贓物之認識，至為灼然。
    綜上所述，參互印證，被告所辯無贓物認識云云，不足採信
    ，本件事證已甚明確，被告犯行洵堪認定。
二、核被告收受贓物，所為係犯刑法第三百四十九條第一項之罪
    。爰審酌被告犯罪之動機、目的、手段、所生危害、犯罪後
    態度等一切情狀，處如主文所示之刑，併諭知易科罰金之折
    算標準，以資懲儆。至公訴人於起訴書中雖求刑有期徒刑六
    月，惟本院審酌上開被告犯罪之動機及贓物業經告訴人領回
    ，所生損害非鉅等情，認公訴人所求之刑稍嫌過重，以量處
    如上之刑，並諭知易科罰金之折算標準為宜，併此說明。
據上論斷，應依刑事訴訟法第二百九十九條第一項前段，刑法第
三百四十九條第一項、第四十一條第一項前段，罰金罰鍰提高標
準條例第一條前段、第二條，判決如主文。
本案經檢察官郭學廉到庭執行職務。
中    華    民    國    95    年    1     月    19    日
                  刑事第二庭    審判長法  官  李釱任
                                      法  官  徐子涵
                                      法  官  劉安榕
以上正本證明與原本無異
如不服本判決應於送達後10日內向本院提出上訴狀
                                      書記官  張惠芳
中    華    民    國    95    年    1     月    19    日
附錄本案論罪科刑法條全文：
刑法第349條第1項：
收受贓物者，處 3 年以下有期徒刑、拘役或 500 元以下罰金。


司法院資訊處製作；財團法人民間司法改革基金會備份。
